臺灣高等法院臺中分院刑事判決
上　訴　人　臺灣彰化地方法院檢察署檢察官
被　　　告　丙○○
上列上訴人因毒品危害防制條例案件，不服臺灣彰化地方法院95
年度訴字第371號中華民國 95年12月19日第一審判決（起訴案號
：臺灣彰化地方法院檢察署 95年度毒偵字第665號），提起上訴
，本院判決如下：
    主  文
上訴駁回。
    理      由
一、本案經本院審理結果，認被告丙○○被訴違反毒品危害防制
    條例犯行係屬不能證明，其證據及理由，業據第一審判決書
    理由欄記載甚詳，爰引用之︵如附件︶。原審以不能證明被
    告犯罪，而依刑事訴訟法第三百零一條第一項規定，諭知無
    罪之判決，經核認事用法，並無不合，檢察官上訴意旨雖猶
    謂「被告所辯其於94年12月16日採尿前一天服用之咳嗽藥水
    ，須有處方箋方能購買，此業據藥劑師即證人楊益藏結證屬
    實，又依據證人楊益藏所提供世華健保特約藥局之資料，94
    年12月15日當天並無患者拿處方箋去購買咳嗽藥水之紀錄，
    94年12月份也沒有被告所說名叫「鳳仙」之人去領藥，所以
    被告辯稱服用世華健保特約藥局販售之咳嗽藥水，顯非事實
    。又查，世華健保特約藥局販售之咳嗽藥水經送鑑定，雖然
    含有嗎啡成分，惟依據法務部調查局90年8月23日 (90)陸 (
    一)字第90054264 號函引用美國臨床化學協會出版之文獻資
    料，「 每毫升尿液中總可待因含量大於300ng，且嗎啡與可
    待因含量比小於二比一，研判應係服用可待因所致」。本件
    被告之尿液每毫升可待因含量為261ng、嗎啡含量692為ng，
    可待因含量並未大於上述 300ng，嗎啡與可待因含量比亦非
    小於上述二比一，可見此驗尿結果非被告服用可待因所致，
    自係施用海洛因所造成。」云云。
二、惟查(一)原審將世華健保特約藥局所提被告辯稱服用該藥局開
    立之止咳糖漿送請詮昕科技股份有限公司鑑定結果，該檢驗
    之止咳糖漿為棕色液體，取３ｍｌ進行固相萃取，所得萃取
    液於４５度Ｃ下以氮氣吹乾，再以乙酸乙酯重新溶取，直接
    上氣相層析質譜儀（ＧＣ／ＭＳ）經Ｆｕｌｌ　Ｓｃａｎｎ
  　Ｍｏｄｅ分析，發現含有Ｃｏｄｅｉｎｅ（可待因）、Ｍｏ
    ｒｐｈｉｎｅ（嗎啡）及Ｐａｐａｖｅｒｉｎｅ（罌栗鹼）
    等成份，有該公司九十五年十一月七日藥物檢驗報告、檢體
    監管紀錄表在卷可稽，足認被告所辯於九十四年十二月十六
    日為警採尿前，其因感冒有先服用彰化縣田中鎮世華健保特
    約藥局所開立之感冒及咳嗽藥，因此導致尿液呈嗎啡陽性反
    應，尚非無據，自難僅憑尿液之嗎啡陽性反應，逕即推論被
    告確有施用第一級毒品海洛因之犯行，業經原審法院已詳敘
    其理由。(二)又本院傳訊證人乙○○供証稱「伊係實驗室的負
    責人，銓昕科技股份有限公司報告編號D0000000號的藥物檢
    驗報告，係當時就原審所送去化驗的咳嗽藥水，用氣相層析
    質譜儀作檢驗之結果，報告書內載有該藥物含有可待因、嗎
    啡、罌粟鹼的成份，該藥水上網得知是歸類為麻醉性的鎮咳
    劑，因為含有鴉片酊，作用是用來止咳、止痛、止吐、止痰
    ，鴉片酊是由罌粟花裡面萃取出來的，相對的藥水裡面就會
    檢驗到可待因、嗎啡、罌粟鹼的成份。」等情，又証稱「（
    被告的尿液檢驗報告也是由你們公司檢驗後製作，被告說是
    喝藥水一次喝三十ＣＣ，濃度是否會達到每毫升可待因含量
    261ng、嗎啡含量692ng的程度？）如果有人喝含可待因或是
    鴉片酊、或是鴉片樟腦酊的感冒藥水，其實尿液中還是會檢
    驗出可待因及嗎啡的成份，至於檢驗出的濃度是多少，要看
    喝的劑量、使用的頻繁性，個人的體質及喝藥水距離採尿的
    時間的多久，都會影響最後尿液中檢驗出的可待因及嗎啡的
    程度。根據我查的文獻報告（系統編號093TMＺ000000000 ）
    ，服用複方甘草合劑的藥也是原審送來的藥劑之溶劑，不同
    廠牌的藥廠驗出的可待因及嗎啡的溶劑部分就有明顯的差異
    ，如果在正常的服用下，服用溶劑，尿中檢驗出的嗎啡含量
    每毫升不會超過4000ng，因為有鴉片酊及樟腦鴉片酊的成份
    ，所以濃度會高一點。另外一篇報告（RC00000000），給受
    測者服用複方甘草劑的錠片，不是溶劑，服用後受測者的尿
    液檢驗，用氣相層析質譜儀檢測，尿液中主要含的成份是嗎
    啡，而所含的可待因的濃度會比較少。由這兩篇報告來看，
    可歸納為服用複方甘草劑時，尿液中檢測出有嗎啡反應的機
    率是蠻高的。至於可否由嗎啡和可待因的濃度比值來看是否
    服用海洛因，是很困難的。」、「由你所提出之編號093TMC
    00000000的文獻報告，其中的結論認為：當尿液中嗎啡濃度
    大於300ng /ml時，其嗎啡/可待因比值可歸納為以下兩種情
    況 (1)比值小於3.0者服用複方甘草劑溶劑使用者，(2)比值大
    於3.0 為複方甘草合劑錠劑或海洛因使用者，而本件被告的
    比值是小於上開 3.0，是否被告是屬於文獻中上開服用複方
    甘草劑溶劑者，能否判斷被告為有施用海洛因？）我的意見
    認為如果純粹從報告上面，我們檢驗出來的結果，能否判斷
    被告是服用複方甘草劑或是含可待因的感冒劑或施用海洛因
    ，我不敢斷定。」、「（有何意見補充？）我的經驗中，施
    用海洛因或可待因，代謝到末期的時候，都可能化驗出嗎啡
    的濃度不是很高 ，比值又小於3的情形。」、「（有無實驗
    上的依據？）有的，但是這樣的檢驗結果是落入一種灰色地
    帶的結論，也沒有辦法很明確的認定絕對有施用海洛因或可
    待因或是複方甘草劑。」等語，並有證人乙○○所提出之上
    開兩份文獻報告可稽，是依證人乙○○所為供証及其提出之
    文獻報告，以卷附被告的尿液檢驗報告，所含濃度每毫升可
    待因含量261ng、嗎啡含量692ng情形，亦無法斷定被告即有
    施用第一級毒品海洛因亦明。(三)又證人楊益藏於原審亦供証
    稱「該咳嗽藥水其分裝其小瓶，是健保處方箋開的藥，如以
    處方箋方拿過後，再購買，即使沒有處方箋，其亦會賣。」
    云云，查依証人所供該藥既屬處方箋方開的用藥，何以如用
    醫師處方箋方拿過後，再要購買，即不必醫師再開處方箋方
    即可購買，顯屬有疑，可見証人對此藥之販售，是否須有處
    方箋方可購得，亦有疑義，自亦難據此為被告不利之認定。
    (四)綜上，本件在查無其他「直接、積極、明確」之證據加以
    佐證下，尚不得認定被告有施用第一級毒品海洛因之犯行。
    此外復查無其他積極證據足資證明被告之犯罪，公訴人上訴
    認應就被告予以論罪科刑，而指摘原判決不當，為無理由，
    應予駁回。
據上論斷，應依刑事訴訟法第三百七十三條、第三百六十八條，
判決如主文。
本案經檢察官甲○○到庭執行職務。
中　　華　　民　　國　　96　　年　　4　　月 　　3 　　日
            刑事第二庭    審判長法　官  李  璋  鵬
                                法　官  胡  森  田
                                法　官  蕭  錦  鍾
上開正本證明與原本無異。
檢察官聲請得上訴。
被告不得上訴。
如不服本判決應於收受送達後10日內向本院提出上訴書狀，其未
敘述上訴之理由者並得於提起上訴後10日內向本院補提理由書（
均須按他造當事人之人數附繕本）。
                                書記官  蕭  訓  慧
中　　華　　民　　國　　96　　年　　4　　月　 　4 　　日
